臺灣高等法院臺中分院刑事判決　　　　100年度上易字第861號
上　訴　人
即　被　告　賴世
上列上訴人因竊盜案件，不服臺灣苗栗地方法院99年度易字第13
40號中華民國100年4月19日第一審判決（起訴案號：臺灣苗栗地
方法院檢察署99年度偵字第1417號），提起上訴，本院判決如下
：
    主  文
上訴駁回。
    事  實
一、賴世前因施用第二級毒品案件，經臺灣苗栗地方法院以93
    年度苗簡字第698號判處有期徒刑6月確定，並與其另犯竊盜
    罪經同法院以93年度易字第721號判處有期徒刑11月確定部
    分，合併定應執行有期徒刑1年4月，而於民國95年2月15日
    縮刑期滿執行完畢。詎賴世不知悔改，其於98年3月間，
    在苗栗縣後龍鎮東明里下浮尾137之3號工地工作後，得知該
    處有鐵板可偷竊變賣，然因鐵板重量過重，又欠缺小貨車載
    運，遂於98年3月15日凌晨1時許，夥同郭得才（業經原審判
    決應執行有期徒刑5月確定）共同意圖為自己不法所有，在
    苗栗縣苗栗市○○路1149號臺灣苗栗地方法院檢察署停車場
    內，由郭得才在旁把風，再由賴世以不詳方式，下手竊取
    杜建忠所有車牌號碼6731-WQ號自用小貨車1輛(車內有電鑽5
    支、電信用電纜線40捲、香檳色鋁架1個、樓梯3支)。賴世
    、郭得才兩人竊得上開自用小貨車後，隨即駕駛上開車輛
    前往後龍鎮下浮尾137之3號工地，一同徒手竊取王駿成所有
    之鐵板一塊，得手後，載往苗栗市○○路516號「晉昇回收
    場」轉售予不知情之張文曲，得款新臺幣（下同）3,000元
    朋分。賴世、郭得才復將杜建忠置於車內之電鑽、鋁架等
    物運往賴世之入監服刑友人楊明修位於苗栗市楊屋22號住
    處擺放後，並將該車輛棄置於路旁。嗣郭得才因另案經員警
    查獲後，主動向員警供出上情而循線查獲。
二、案經苗栗縣警察局大湖分局報告臺灣苗栗地方法院檢察署檢
    察官偵查起訴。
    理  由
壹、程序部分：
    被告以外之人於審判外之陳述，雖不符刑事訴訟法第159 條
    之1至之4之規定，而經當事人於審判程序同意作為證據，法
    院審酌該言詞陳述或書面陳述作成時之情況，認為適當者，
    亦得為證據；當事人、代理人或辯護人於法院調查證據時，
    知有刑事訴訟法第159條第1項不得為證據之情形，而未於言
    詞辯論終結前聲明異議者，視為有前項之同意，同法第159
    條之5定有明文。本案就相關證據之證據能力，檢察官表示
    無意見，被告除爭執部分證據力外，亦表示無意見（見本院
    卷第36頁正反面)，嗣於本院審理時，檢察官及被告就提示
    之各項證據，除被告爭執部分證據之證據力外，亦均表示無
    意見(本院卷第47頁反面-48頁)。本院審酌下列引用之各項
    證據作成時，並無不當違法之情形，認為以之作為判決之證
    據，亦屬適當，是依上開規定，該等證據均具有證據能力，
    合先敘明。
貳、實體部分：
一、訊據上訴人即被告賴世，矢口否認有竊盜之犯行，辯稱：
    98 年3月15日當天，伊係住在朋友梁金龍家，沒有與郭得才
    一起偷車及鐵板；伊與郭得才有一點糾紛，他找機會要報復
    ，所以才將案件推到伊身上；伊於警詢之筆錄，是其自己編
    出來的，內容不實在；郭得才委託伊去問以前的老闆謝國煥
    要不要買電鑽，且鐵板很重，伊與郭得才根本搬不動，而到
    張文曲賣廢材料是99年間的事云云。
二、經查：
(一)證人即共同被告郭得才於原審審理時證稱：「（問：你在98
    年8月6日在大湖分局作第一次的警詢筆錄，裡面有提到在大
    甲跟台中有搶奪，是否如此？）是。」、「（問：我問的是
    臺中及大甲的案子有沒有咬他？）我有咬他。」、「（問：
    但是筆錄裡面為什麼沒有提到，你在筆錄裡面沒有提到跟賴
    世一起去做上開的搶奪案件？提示偵字第1417號59頁筆錄
    ？）我本件被起訴的地檢署前面偷車及偷鐵板，是我和賴世
    共同去做的，其餘的搶奪或是竊盜案件都是我自己去做的
    。至於檢察官提到的搶奪案件，我後來有跟檢察官講實情了
    ，賴世那件檢察官為不起訴處分。」、「（問：98年3月
    15日半夜你有到苗栗地檢署來？）有。」、「（問：來做什
    麼？）跟賴世牽車。」、「（問：所謂牽車是？）我在地
    檢署前面的超商那附近把風，賴世進去牽的。」、「（問
    ：是誰說要去偷車的？）他【指賴世】，他說他工作的地
    方有鐵板可以去載，所以要找一輛車子。」、「（問：你知
    道賴世是怎麼進去偷那台車子的？）他車子開出來時我看
    到上面插1支鑰匙。」、「（問：賴世有沒有帶工具去地
    檢署偷車？）我沒有看到，因為我沒有進去，但我有看到電
    門有插著1支鑰匙。」、「（問：偷貨車之後去哪裡載鐵板
    ？）後龍那裡一個工地，我有帶警察去照相。」、「（問：
    鐵板怎麼偷的？）兩個人下去抬，因為一個人抬不動。」、
    「（問：98年3月15日那次鐵板搬到哪裡賣？）苗栗市，我
    有帶警察去。」、「（問：賣多少錢？怎麼分？）3、4千元
    吧，兩人對分。」、「（問：小貨車上有工具嗎？）有，電
    線、壓條、樓梯、電鑽等作水電的工具。」、「（問：電鑽
    後來怎麼處理？）拿給他老闆賣，他說他老闆有收電鑽。」
    、「（問：有賣掉嗎？）有，第1次我跟賴世拿去賣的時
    候他老闆不買，後來他自己拿去賣掉了。電鑽總共有4、5支
    ，賴世說他工作有需要，自己留2支大的，其餘2、3支小
    支的拿去賣掉。」、「（被告問：你怎麼知道我在那裡上班
    ？）我不知道，你自己跟我說那裡有鐵板，是你老闆的。」
    、「（被告問：為什麼沒事你要害我竊盜案件？是因為我跟
    你有仇嗎？）我本來是要弄你搶奪的，但是我後來跟檢察官
    說你沒有參與。」、「（問：98年3月時你知道賴世住哪
    裡嗎？）我知道，他住陽明山莊的山上。法院過去一點就是
    以前眷村的地方附近也有一個家，他兩邊跑來跑去。」、「
    （問：你知道他有一個朋友叫梁金龍嗎？）我知道，我也認
    識。」、「（問：那時候他有住梁金龍家嗎？）之前我還沒
    有找他時他住家裡。」、「（問：提示偵卷第59到62頁，你
    的警詢筆錄是否都實在？）實在。」、「（問：提示偵卷第
    9到11 頁，你在苗栗分局偵查隊的筆錄是否都實在？）實在
    。」、「（問：提示偵卷第48到50頁，你在檢察事務官訊問
    時的供述是否都實在？）實在。」、「（問：提示同上偵卷
    第72到73頁，你在偵查時的供述是否都實在？）實在。」、
    「（問：你跟賴世偷完鐵板之後，是不是拿到苗栗的晉昇
    回收場去賣？）是。」、「（問：是兩個一起拿去賣的嗎？
    ）是，都是用賴世的身分證登記的。」、「（問：提示偵
    卷第69頁，對於證人謝國煥說賴世以前曾經幫他工作，他
    不認識郭得才，賴世曾經跟郭得才拿電鑽說要去賣他，他
    沒有買。有何意見？）對，謝國煥第1次沒有買，後來賴世
    自己拿去賣的時候，謝國煥有買，因為我想謝國煥認為我
    是外人，他不敢買。」等語（原審卷第88-90頁反面）。
(二)證人即被害人杜建忠證稱：伊所有車牌號碼6731-WQ號自用
    小貨車，於98年3 、4 月份，放在苗栗地方法院停車場內被
    竊，當天即尋獲。車內物品電鑽5 支、電信用電纜線40捲、
    香檳色鋁架1 個、樓梯3 支，均被偷。警員於苗栗市勝利里
    楊屋22號前庭院外所尋獲的電纜線1 捲、鋁架1 個，是伊所
    失竊的物品等語（偵查卷第13-14頁）。證人即被害人王駿
    成證稱：伊所有的鐵板長約6公尺、寬約4公尺鐵板，原先放
    在苗栗縣後龍鎮東明里下浮尾137之3號工地，先後被偷三次
    。被偷的鐵板是工地鋪路用的，一塊重約二、三百公斤，一
    個成年男子應該是搬不動。伊沒有見過郭得才、賴世，但
    如果下包帶來的人，伊不可能每個都見過，因為太多人了等
    語（偵查卷第15-16頁、第68頁）。
(三)證人謝國煥證稱：伊係鐵工，賴世是伊以前雇請的員工。
    賴世與伊不認識的郭得才二人，於98年3月間某日，拿電
    鑽到伊位於苗栗縣石墻村的工廠，要賣給伊。當時是賴世
    開口問伊要不要買，伊認為電鑽來路不明，不敢買，所以沒
    有買等語（偵查卷第20-21頁、第69頁）。證人張文曲證稱
    ：伊擔任晉昇舊貨行的會計，伊見過賴世二次，一次是賴
    世來賣東西，一次是警察帶賴世來，賴世有拿東西來
    ，才會對他有印象，當時的登記簿資料，因超過三個月保存
    時間，已經找不到了等語（偵查卷第68頁、本院卷第46-47
    頁）。證人楊明修證稱：伊入監執行前係住在苗栗市勝利里
    楊屋22號，伊認識一個名叫賴世的人，都叫他賴世峰，伊
    入監多年，他也知道伊的住所等語（偵查卷第80-81 頁）。
(四)被告賴世於警詢時供稱：於98年3月中旬約早上，我曾問
    郭得才有沒有貨車，我想去後龍鎮偷鐵板，雖然他回答我沒
    有車。但於當晚凌晨1時許，郭得才便打電話給我，並叫我
    前往苗栗市○○路地方法院前超商後面會合，於是我去了之
    後，他就叫我上車，那是一部六人座的藍色廂型車。我一上
    車，他又和我說需把車上之電線、鋁合金支架、樓梯等物搬
    下車，於是我就提議那就先載去苗栗市勝利里楊屋前院放置
    (友人楊明修無人居住之宅)，後來就由郭得才駕駛該車前往
    我預先看好，位於苗栗縣後龍鎮東明里下浮尾137-3號旁之
    工地之一處工地，到了那工地，我們二人就合力搬運鐵板，
    並將該鐵板變賣給晉昇資源回收廠，變賣3000元左右，賣的
    錢五五分帳花完了。郭得才與我曾將該電鑽帶到證人謝國煥
    住處變賣，但被拒絕後，又將該電鑽放回楊屋。當時因為郭
    得才欠錢花用，我才提議說去偷鐵板的等語(偵查卷第5-8頁
    )。被告賴世於原審審理時亦供承：我於99年2月11日在大
    湖分局做筆錄時，有承認與郭得才一起去偷鐵板，警察並沒
    有對我強暴脅迫，我是在自由的情形下做陳述的等語（原審
    卷第100-101頁反面）。嗣於本院審理時仍供稱：警詢筆錄
    是我自己講的，那些話是我自己講的，也是出自我的自由意
    識(本院卷第36頁)。足見被告確曾供承前開犯行。
(五)觀諸證人即共同被告郭得才之上述證詞、被告賴世之前開
    供述，並衡酌偵查中就被告賴世警詢筆錄之勘驗情形（偵
    查卷第63頁），可見被告賴世之前揭供述，核與證人郭得
    才之前述證述內容相符。復參酌證人杜建忠、王駿成、謝國
    煥、張文曲、楊明修等人的證詞，可知被告賴世、郭得才
    二人因缺錢花用，由被告賴世向郭得才提議至位於苗栗縣
    後龍鎮東明里下浮尾137之3號工地旁，欲偷取鐵板變現花用
    ，但因鐵板很重，必須準備車輛載運。其等二人遂於98年3
    月15日凌晨1時許，至苗栗縣苗栗市○○路1149號臺灣苗栗
    地方法院檢察署停車場內，由被告賴世以不詳方式下手竊
    取杜建忠所有車牌號碼6731-WQ號自用小貨車(車內有電鑽5
    支、電信用電纜線40捲、香檳色鋁架1個、樓梯3支)，被告
    郭得才則於一旁把風。被告賴世、郭得才兩人竊得車輛後
    ，隨即駕駛該車前往後龍鎮下浮尾137之3號工地，一同徒手
    竊取王駿成之鐵板一塊，並立即載往苗栗市○○路516號「
    晉昇回收場」，出售予不知情之張文曲，得款3,000元後朋
    分。被告賴世、郭得才復將杜建忠置於車內之鋁架、電鑽
    等工具，運往被告賴世之友人楊明修位於苗栗市楊屋22號
    住處擺放後，隨即將車輛棄置於路旁。被告賴世、郭得才
    復持竊得的電鑽，持向證人謝國煥兜售，但證人謝國煥懷疑
    電鑽來路不明，並未向其等二人購買等事實。
(六)至被告賴世嗣於法院審理時翻異前詞，並以上述情詞為辯
    。惟查：
  1.被告賴世於99年2月11日在苗栗縣警察局大湖分局接受警
    員詢問時，警員態度溫和、並無強暴脅迫情事，且係以一問
    一答方式製作。被告賴世坦承與郭得才一同竊取鐵板等情
    ，業據被告賴世供明在卷（原審卷第100頁反面-101頁）
    。而其上述自白，核與證人即共同被告郭得才證述的情節相
    符，亦如前述。則其於審理時辯解的真實性，容有可疑。
  2.依據證人謝國煥的證詞，參酌被告賴世供稱於98年3月間
    曾持電鑽出售證人謝國煥遭拒等語(原審卷第90頁反面、本
    院卷第36頁、第47頁反面)。可知被告賴世、郭得才二人
    ，確有持被害人杜建忠置於車牌號碼6731-WQ號自用小貨車
    上的電鑽，向證人謝國煥兜售等事實。由此可證，被告賴世
    與偷竊被害人杜建忠前述車輛一節，有直接的關聯性。另
    參諸證人郭得才之前揭證詞，及證人張文曲證稱曾見過賴世
    至晉昇回收場販售物品等語(偵查卷第68頁、本院卷第46
    頁正反面），核與被告賴世於警詢時供述的情節，亦相符
    合，足見被告賴世、郭得才二人於上述時、地，先後竊得
    杜建忠的自用小貨車、王駿成的鐵板1塊無訛。
  3.證人王駿成證稱鐵板一塊約二、三百公斤，一個成人應無法
    搬運等語，已如前述。但被告賴世曾做過鐵工，共同被告
    郭得才（民國○○年○月○○日生，年籍資料詳卷）亦年輕力壯
    ，衡諸常情，其等二人合力應能將鐵板一塊搬運上車。被告
    賴世辯稱二人無法搬運上述鐵板等語，應為避重就輕之詞
    ，不足採信。
  4.至證人即共同被告郭得才與被告賴世二人雖曾有過節而交
    惡。但觀諸證人郭得才因涉犯搶奪案件經通緝，於98年7月
    24 日為警查獲後，並於98年8月6日在苗栗縣警察局大湖分
    局接受警員詢問時，證人郭得才係坦承在台中縣大甲鎮、后
    里地區的4件搶奪案件，係其自己所為，沒有其他共犯，此
    有警詢筆錄1份在卷可憑（偵查卷第60-62頁）。是證人郭得
    才果若欲誣陷被告賴世，自可於該次警詢時陳稱與被告賴
    世一同搶奪，即可達到目的，何須大費周章地再編造上述
    共同竊盜情節？再徵諸證人郭得才證稱本來是要弄賴世搶
    奪的，但是後來跟檢察官說賴世沒有參與等語（原審卷第
    89頁反面），復參酌卷附臺灣苗栗地方法院檢察署檢察官98
    年度偵字第5275號不起訴處分書(偵查卷第103-104頁)所示
    ，可見證人郭得才於檢察官訊問時業已供出搶奪案件的實情
    ，並無誣陷被告賴世與其共同搶奪。自不能因證人郭得才
    於其涉犯前述搶奪案件，曾於警詢時陳稱賴世為共犯，即
    認證人郭得才於本件竊盜案件，亦會如法炮製地誣陷賴世
    。
  5.證人梁金龍證稱賴世於98年3月15日在伊位於苗栗市○○
    里○○街大昌39號住處休息，因賴世與家人吵架，住在伊
    家一星期等語（偵查卷第50頁）。但證人梁金龍係於99年6
    月18日接受檢察事務官詢問，則其對於1年3個月前發生的事
    情，是否能夠全然記住，容有可疑。縱認證人梁金龍證稱：
    98年3月15日左右，被告賴世曾居住於上址一星期等情；
    然被告賴世前揭行竊之時間，係在98年3月15日凌晨1時許
    及其後之深夜時間，證人梁金龍既非時刻不離、陪伴在被告
    身側，則被告於深夜所為之犯行，當非證人所能完全掌握，
    是證人梁金龍之前揭證詞，仍不能為被告賴世有利的證明
    。
  6.綜上所述，被告之上開辯解，均為臨訟卸責之詞，不足採信
    。
(七)此外，復有贓物認領保管單1張（偵查卷第28頁）、照片8
    張（偵查卷第29-32頁）、車籍查詢基本資料詳細畫面1張（
    偵查卷第39頁）、苗栗縣警察局大湖分局99年8月31日湖警
    偵字第0990010850號函1份（偵查卷第56頁）、臺灣苗栗地
    方法院檢察署檢察事務官勘驗報告1份及勘驗筆錄(偵查卷第
    63頁、第71-72頁)附卷可稽。被告之竊盜犯行，洵堪認定。
三、被告賴世之前揭二次竊盜犯行，核其所為，均係犯刑法第
    320條第1項之竊盜罪。被告賴世與郭得才二人間，就上述
    二次竊盜行為，具有犯意聯絡與行為分擔，均應論以共同正
    犯。查被告曾有如事實欄所載之論罪、科刑及執行紀錄，於
    95 年2月15日縮刑期滿執行完畢，有臺灣高等法院被告前案
    紀錄表1份在卷可考，其於上述有期徒刑執行完畢後，5年以
    內故意再犯本件有期徒刑以上之二罪，均為累犯，均應依刑
    法第47條第1項規定，加重其刑。被告所犯上述二次竊盜犯
    行，犯意各別，行為互殊，應予分論併罰。
四、原審因而適用刑事訴訟法第299條第1項前段、刑法第28條、
    第320條第1項、第47條第1項前段、第51條第5款、第41條第
    1項前段、第8項、刑法施行法第1條之1等規定，審酌被告年
    輕力壯、具有工作能力，不思以正途賺取錢財，而為上述二
    次竊盜犯行，實不足取，衡酌被告於審理時翻異前詞否認犯
    行，及其犯罪動機、目的、手段、所生損害等一切情狀，二
    次竊盜罪，各量處有期徒刑6月，定其應執行刑為有期徒刑9
    月，並諭知易科罰金之折算標準。被告提起上訴，以前揭各
    詞置辯，否認犯罪，指摘原判決不當，依前揭論述，其上訴
    為無理由，應予駁回。
據上論斷，應依刑事訴訟法第368條，判決如主文。
本案經檢察官李慶義到庭執行職務。
中    華    民    國    100    年    8    月    23    日
            刑事第十一庭  審判長法  官  郭  同  奇
                                法  官  陳  慧  珊
                                法  官  洪  曉  能
以上正本證明與原本無異。
不得上訴。
                                書記官  林  明  冬
中    華    民    國    100    年    8    月    23    日
附錄論罪科刑法條
中華民國刑法第320條
意圖為自己或第三人不法之所有，而竊取他人之動產者，為竊盜
罪，處5  年以下有期徒刑、拘役或 5 百元以下罰金。
意圖為自己或第三人不法之利益，而竊佔他人之不動產者，依前
項之規定處斷。
前二項之未遂犯罰之。